臺灣花蓮地方法院民事判決
111年度花簡字第484號
原      告  許瑞祥  
被      告  潘段佐銘


上列當事人間請求返還租賃房屋等事件，本院於民國11年11月24
日言詞辯論終結，判決如下：
    主      文
被告應將門牌號碼花蓮縣○○鄉○○村○○路000號房屋遷讓返還原告
。
被告應給付原告新臺幣90,000元。
被告應自民國111年8月12日起至遷讓返還第一項房屋之日止，按
月給付原告新臺幣15,000元。 
原告其餘之訴駁回。
訴訟費用由被告負擔。
本判決第一、二、三項得假執行。但被告就第一項部分如以新臺
幣130,500元、第二項部分如以新臺幣90,000元、第三項已到期
部分如各期以新臺幣15,000元，為原告預供擔保後，各得免為假
執行。
原告其餘假執行之聲請駁回。 
    事實及理由
一、被告經合法通知，無正當理由未於言詞辯論期日到場，核無
    民事訴訟法第386條各款所列情形，爰依原告之聲請，由其
    一造辯論而為判決。
二、原告起訴主張：原告於民國105年1月1日與被告就花蓮縣○○
    鄉○○村○○路000號房屋（下稱系爭房屋）簽立房屋租賃契約
    書（下稱系爭租約），約定由原告將系爭房屋出租予被告，
    租賃期間自105年1月1日起至108年1月1日止，每月租金新臺
    幣（下同）15,000元，租期屆滿後，被告仍繼續使用系爭房
    屋，並繳交租金，詎被告自111年3月起未依約繳交租金，其
    積欠租金已達2個月以上，原告乃於111年8月1日以吉安仁里
    郵局第58號存證信函催告被告給付所欠租金及終止租約，被
    告屆期仍未給付，系爭租約已終止，惟被告迄今仍未返還系
    爭房屋。為此，爰依民法第455條、第179條規定、系爭租約
    約定提起本件訴訟等語。並聲明：被告應將系爭房屋遷讓返
    還原告；被告應給付原告90,000元；被告應自111年3月1日
    起至遷讓返還系爭房屋之日止，按月給付原告15,000元；願
    供擔保，請准宣告假執行。
三、被告經合法通知，未於言詞辯論期日到場，亦未提出書狀為
    任何聲明或陳述。
四、經查，原告主張之上揭事實，業據其提出郵局存證信函、系
    爭租約、LINE對話紀錄等件為證（卷第23至31、47至53、89
    頁），經本院核對無訛。而被告經本院合法通知，既於言詞
    辯論期日不到場，亦未提出書狀答辯供本院斟酌，依民事訴
    訟法第280條第3項準用同條第1項之規定，視同自認原告之
    主張。本院審酌全部卷證資料，堪信原告主張為真實。
五、本院判斷如下：
　㈠系爭租約何時終止？
　⒈按租賃期限屆滿後，承租人仍為租賃物之使用收益，而出租
    人不即表示反對之意思者，視為以不定期限繼續契約，民法
    第451條定有明文。又出租人非因承租人積欠租金額，除擔
    保金抵償外，達二個月以上時，不得收回房屋，土地法第10
    0條第3款定有明文；另承租人於租賃關係終止後，應返還租
    賃物，民法第455條前段亦定有明文。
　⒉查本件被告於108年1月1日租期屆滿後仍繼續使用系爭房屋，
    原告未表示反對，且仍向被告收取租金，業據原告陳稱在卷
    （卷第86頁），依民法第451條規定，兩造視為以不定期限
    繼續契約。又被告自111年3月起積欠租金未付，經原告於11
    1年8月1日以吉安仁里郵局第58號存證信函，通知被告於10
    日內給付積欠租金，如逾期未給付即終止系爭租約，有存證
    信函在卷可稽（卷第23頁），而上開存證信函於111年8月2
    日已置於被告隨時可為收受之郵局招領處（卷第25頁），被
    告仍未置理，原告於同年月11日已合法終止系爭租約，則原
    告請求被告遷讓返還系爭房屋，自屬有據。
　㈡原告依系爭租約及不當得利之法律關係得請求被告給付之金
    額為若干？
　⒈關於積欠租金部分：
　　按承租人應依約定日期，支付租金，民法第439條定有明文
    。本件原告主張被告應給付積欠租金90,000元（111年3月至
    同年8月），並提出系爭租約、存證信函在卷可稽（卷第23
    、47至53頁）。依系爭租約第3、4條約定，被告應於每月繳
    納租金15,000元，惟自111年3月起即未繳納，迄原告終止系
    爭租約之日止，被告積欠6期（111年3月至111年8月）及11
    日租金，共計95,500元（計算式：15,000元×6＋15,000×11/3
    0＝95,500元，元以下四捨五入），而原告僅請求被告給付積
    欠租金90,000元，應屬可採。
  ⒉關於不當得利部分：
　　按無法律上之原因而受利益，致他人受損害者，應返還其利
    益，民法第179條定有明文。再按無正當權源而使用他人所
    有之土地，即可獲得相當於租金之利益，為社會通念（最高
    法院61年度台上字第1695號判決意旨參照）。又無權占有他
    人之房屋者，自應認可獲得相當於房屋租金之利益（最高法
    院84年度台上字第401號判決參照）。經查，兩造間系爭租
    約於111年8月11日終止，已如前述，而被告自111年8月12日
    起仍繼續無權占有使用系爭房屋，迄未將系爭房屋遷讓返還
    原告，被告可受有相當於租金之利益，並致原告受有損害，
    屬無法律上原因。準此，原告得請求被告自111年8月12日起
    至遷讓返還系爭房屋之日止，按月給付15,000元之不當得利
    ，為有理由，逾此範圍之請求，則屬無據，應予駁回。
六、綜上所述，原告依民法第455條、第179條規定及系爭租約之
    法律關係，請求被告將系爭房屋遷讓返還原告，並給付原告
    90,000元，及自111年8月12日起至遷讓返還系爭房屋之日止
    ，按月給付原告15,000元，為有理由，應予准許，逾此部分
    所為之請求，為無理由，應予駁回。
七、本件係依民事訴訟法第427條第1項規定適用簡易訴訟程序，
    而為被告部分敗訴之判決，就原告勝訴部分依同法第389條
    第1項第3款規定，應依職權就原告勝訴部分宣告假執行，原
    告雖聲明此部分供擔保宣告假執行，惟此僅促使法院職權發
    動，不另為假執行准駁之諭知。至原告敗訴部分既經駁回，
    其假執行之聲請即失所附麗，應併予駁回。
八、本件事證已臻明確，原告其餘攻擊防禦方法及所提證據，核
    與本件判決結果不生影響，爰不另一一論述，併此敘明。
九、訴訟費用負擔之依據：民事訴訟法第79條。
中　　華　　民　　國　　111 　年　　12　　月　　2 　　日
                  花蓮簡易庭  法  官  蔡培元  
以上正本係照原本作成。
如不服本判決，應於送達後20日內，向本院提出上訴狀（上訴狀
須表明上訴理由）並繳納上訴審裁判費；如於本判決宣示後送達
前提起上訴者，應於判決送達後20日內補提上訴理由書（均須按
他造當事人之人數附繕本）。
如委任律師提起上訴者，應一併繳納上訴審裁判費。
中　　華　　民　　國　　111 　年　　12　　月　　2 　　日
                              書記官  周彥廷